臺灣板橋地方法院民事判決　　　　　　　100年度訴字第422號
原　　　告　吳漢成
　　　　　　林淑瓊
　　　　　　何志宏
　　　　　　鍾鳳台
前列四人共同
訴訟代理人　連鳳翔律師
被　　　告　呂朱徵
訴訟代理人　劉進芳
被　　　告　呂坤地
　　　　　　呂金發
　　　　　　呂友欽
　　　　　　呂友熾
　　　　　　呂芳雄
　　　　　　盧泰山
　　　　　　盧志銘
　　　　　　盧金蘭
　　　　　　盧黃梅
　　　　　　盧黃清子
　　　　　　盧振裕
　　　　　　盧振淞
　　　　　　盧振雄
　　　　　　盧振漢
　　　　　　盧盈州
　　　　　　盧盈豪
　　　　　　盧俊傑
　　　　　　盧怡如
　　　　　　陳美筠
　　　　　　游秀琴
　　　　　　盧垚宗
　　　　　　盧黃秀春
　　　　　　黃政課
上列當事人間請求分割共有物事件，本院判決如下：
    主    文
原告之訴駁回。
訴訟費用由原告負擔。
    事實暨理由
一、本件原告起訴主張：坐落新北市○○區○○段1400地號土地
    （下稱系爭土地）為兩造及被告呂乞食共有，地目為道路用
    地，基於公共利益及物盡其用原則，自有將系爭共有之道路
    土地依法分割，以便於系爭土地後方之建地用地未來之整體
    開發及使用，為此提起本訴，聲明請求將系爭土地如附圖所
    示Ａ部分由原告4 人取得，其餘部分由被告及呂乞食取得等
    語。
二、本件未經言詞辯論，部分被告未提出書狀或為任何聲明；被
    告盧黃清子、盧振裕、盧振淞、盧振雄、盧振漢、盧盈州、
    盧盈豪、陳美筠、盧黃秀春則表示請求依其等與原告磋商後
    議定之原物分配位置分割共有物等語；被告呂友欽、呂友熾
    、呂朱徵則均聲明求為駁回原告之訴。
三、按民事訴訟法第249 條第2 項規定：「原告之訴，依其所訴
    之事實，在法律上顯無理由者，法院得不經言詞辯論，逕以
    判決駁回之。」；又按共有物之分割，於共有人全體有法律
    上之利害關係，須共有人全體始得為之，故請求分割共有物
    之訴，屬於民事訴訟法第56條第1 項所稱固有必要共同訴訟
    ，應由共有人全體或共有人內利害相同之全體，共同起訴或
    共同被訴，否則當事人不適格，法院得逕認為無理由而為駁
    回之判決（最高法院42年台上字第318 號、15年上字第1799
    號判例意旨參照）。本件原告主張之上開事實，固據其提出
    系爭土地登記謄本為證，然查系爭土地原共有人之一呂乞食
    於原告起訴前之民國33年間即已死亡，有原告所提呂乞食之
    戶籍資料附卷可稽，是原告仍以已死亡之呂乞食為被告，依
    法自屬不合，業據本院以原告該部分之訴不合法裁定駁回。
    故原告本應以呂乞食之所有繼承人為被告始合本件固有必要
    共同訴訟之事人適格，惟原告既未以呂乞食之繼承人為被告
    ，其訴訟當事人不適格，且此非屬民事訴訟法第249 條第1
    項所示得為補正之事項。是原告於起訴時，既未併列呂乞食
    之繼承人為被告，即非以全體共有人為訴訟當事人，揆諸前
    揭說明，本件訴訟為當事人不適格。
四、再按法院裁判分割共有物而以原物分配於各共有人時，係使
    共有關係變更為單獨所有，其性質為共有人間應有部分之交
    換，自屬處分行為，如係變賣共有物而以價金分配於共有人
    ，即係以處分共有物為分割之方法，均以共有人之處分權存
    在為前提，如果共有人其中之一就共有物並無處分權可資行
    使，法院即無從基此為裁判分割（最高法院69年台上字第11
    34號判例參照）。查系爭土地原共有人之一呂乞食之應有部
    分225/18,000部分，迄未經呂乞食之繼承人辦理繼承登記，
    有系爭土地登記謄本在卷可稽。是呂乞食之繼承人自不得處
    分該應有部分，原告本件起訴並未併列呂乞食之繼承人為被
    告，且未先行或同時請求呂乞食之繼承人理繼承登記，即逕
    訴請分割系爭共有土地，其訴顯無理由。
五、爰不經言詞辯論，逕以判決駁回原告之訴。
結論：本件原告之訴顯無理由，依民事訴訟法第249 條第2 項、
第78條、第85條第1項，判決如主文。
中    華    民    國   100    年    3     月    7     日
                  民事第一庭    法  官  黃信樺
以上正本係照原本作成
如對本判決上訴，須於判決送達後20日內向本院提出上訴狀。如
委任律師提起上訴者，應一併繳納上訴審裁判費。
中    華    民    國   100    年    3     月    7     日
                                書記官  李佳靜